臺灣新竹地方法院民事裁定
110年度消債清字第22號
聲  請  人  
即債務人    劉岷逵  

代  理  人  陳孟彥律師
相  對  人  
即債權人    台北富邦商業銀行股份有限公司


法定代理人  陳聖德  


相  對  人  
即債權人    遠東國際商業銀行股份有限公司


法定代理人  侯金英  
相  對  人  
即債權人    台新國際商業銀行股份有限公司


法定代理人  吳東亮  


相  對  人  
即債權人    國泰人壽保險股份有限公司

法定代理人  黃調貴  
上列當事人依消費者債務清理條例聲請清算事件，本院裁定如下
：
    主  文
聲請人甲○○自中華民國一一一年三月十六日下午四時起開始清算
程序。
命司法事務官進行本件清算程序。
    理  由
一、按債務人不能清償債務或有不能清償之虞者，得依本條例所
    定更生或清算程序，清理其債務；債務人於法院裁定開始更
    生程序或許可和解或宣告破產前，得向法院聲請清算；債務
    人對於金融機構負債務者，在聲請更生或清算前，應向最大
    債權金融機構請求協商債務清償方案，或向其住、居所地之
    法院或鄉、鎮、市、區調解委員會聲請債務清理之調解，消
    費者債務清理條例（下稱消債條例）第3條、第80條前段、
    第151條第1項分別定有明文。次按法院開始清算程序之裁定
    ，應載明其年、月、日、時，並即時發生效力；法院裁定開
    始更生或清算程序後，得命司法事務官進行更生或清算程序
    ；必要時，得選任律師、會計師或其他適當之自然人或法人
    一人為監督人或管理人，亦為消債條例第83條第1項、第16
    條第1項所明定。
二、本件聲請意旨略以：聲請人前因有不能清償債務之情事，而
    積欠債務總額新臺幣（下同）745,615元，聲請人前於民國
    （下同）110年5月間於本院進行債務前置調解，最大債權銀
    行即台北富邦商業銀行股份有限公司（下稱台北富邦銀行）
    具狀表示：提出以債權金額分180期、零利率，每期清償10,
    708元之還款條件（見調解卷第51頁），惟聲請人表示無能
    力負擔，以致前置調解不成立。為此，爰依消債條例請求裁
    定准許清算等語。
三、經查：
(一)聲請人為一般消費者，其主張積欠債務總額745,615元，且
    於提出本件清算之聲請前，曾於本院進行債務前置調解，惟
    因雙方無法達成共識，以致前置調解不成立乙情，此有台北
    富邦銀行110年4月30日陳報狀、調解程序筆錄附於本院110
    年度司消債調字第81號卷可稽（見調解卷第51、57頁），業
    經本院依職權調閱上開全卷查核屬實，堪認聲請人已依消債
    條例之規定聲請前置調解而未能成立。是以，聲請人據以聲
    請清算，本院自應綜合聲請人目前全部收支及財產狀況，評
    估是否已不能維持符合人性尊嚴之最基本生活條件，而有「
    不能清償或不能清償之虞」等情。
(二)關於聲請人之財產收入及支出部分：聲請人名下有以自己為
    要保人、被保險人之國泰人壽保單4筆（保單號碼：0000000
    000BA、0000000000BB、0000000000BC、0000000000AM1）；
    及以自己為要保人、次子為被保險人之之國泰人壽保單6筆
    （保單號碼：0000000000、0000000000D9、0000000000BM、
    0000000000BH、0000000000BG、0000000000BV1），此有本
    院依職權調查聲請人、受扶養人之稅務電子閘門財產所得調
    件明細表及法務部─高額壽險資訊連結作業在卷可憑（見本
    院卷第63-68、75-77、81-83頁），是聲請人名下尚有可充
    清算財團分配之財產，先予敘明。又聲請人陳報其患有糖尿
    病，難以尋找正常工作，目前於天聖宮擔任義工，每月可領
    取15,000元至20,000元之車馬費補貼，此有聲請人110年10
    月12日陳報狀、本院依職權調查聲請人勞保局Web IR查詢系
    統資料在卷可憑（本院卷第19、73頁），本院即暫以聲請人
    陳報每月收入，平均約以18,000元，作為聲請人目前償債能
    力之依據。又聲請人主張其個人必要生活費用15,946元、次
    子扶養費3,000元。然查：就次子扶養費3,000元之部分，查
    聲請人之次子為94年出生（見本院卷第25頁），尚未成年，
    名下復無財產及所得，此有本院依職權調查聲請人之次子稅
    務電子閘門財產所得調件明細表在卷可按（見本院卷第75-7
    7頁），有受聲請人扶養之必要。扶養費用數額部分，聲請
    人表示：其次子有身心障礙，領有身障租屋補助4,400元、
    身障補助5,065元、低收補助6,358元等語，此有聲請人110
    年10月12日陳報狀、身心障礙證明、領取上開補助存摺影本
    、低收入戶證明書等件在卷可證（見本院卷第19、39、43-4
    9頁）。準此，聲請人所應負擔次子扶養費以衛生福利部公
    告臺灣省110年每人每月必要生活費用15,946元計算（110年
    每月必要生活費用數額一覽表，見本院卷第85頁），扣除次
    子每月領取之上開補助15,823元後（計算式：4,400元＋5,06
    5元＋6,358元），由聲請人與配偶共同分擔，聲請人應負擔
    次子每月之扶養費即應以62元【計算式：（15,946元－15,82
    3元）÷2】為度，惟考量聲請人之次子有身心障礙，應須一
    般人較高之生活扶助費用，是聲請人負擔次子扶養費應調整
    為1,000元較為妥適。至聲請人其個人生活支出部份，未逾
    上開臺灣省110年每月必要生活費用15,946元，從而，本件
    聲請人其個人每月生活必要支出15,946元、次子扶養費1,00
    0元，總計：16,946元，則本件聲請人每月生活必要支出為1
    6,946元，洵堪認定。
(三)從而，聲請人主張其無法負擔債務，以其每月收入18,000元
    ，扣除每月必要生活支出16,946元觀之，剩餘1,054元可供
    清償，已不足負擔前置調解時，最大債權銀行即台北富邦銀
    行提出每月清償10,708元之還款方案，遑論聲請人目前積欠
    之無擔保無優先權債務數額已達1,927,311元（不含國泰人
    壽保單借款部分），此有台北富邦銀行陳報狀暨前置調解債
    權明細表、其他債權人之陳報狀附卷可憑（見調解卷第45、
    47、53頁），其利息部分仍持續增加中，聲請人顯有不能清
    償債務之情事存在。是本院審酌聲請人之財產、信用、勞力
    及生活費用支出等狀況，堪認聲請人客觀經濟狀況已有不能
    清償債務情事，而有藉助清算制度調整其與債權人間之權利
    義務關係而重建其經濟生活之必要，自應許債務人得藉由清
    算程序清理債務。
四、綜上所述，本件聲請人為一般消費者，依其收入及財產狀況
    ，確有不能清償債務之情事，且未經法院裁定開始更生程序
    或許可和解或宣告破產，本院審酌聲請人名下有以自己為要
    保人之國泰人壽保險保單10筆（含被保險人為次子之部分）
    ，業如前述，可充清算財團，應有清算實益。此外，聲請人
    復查無消債條例第6條第3項、第8條或第82條第2項所定應駁
    回清算聲請之事由存在，則聲請人聲請清算，核屬有據，自
    應准許，並依首揭規定命司法事務官進行本件清算程序。
五、爰裁定如主文。
中　　華　　民　　國　　111 　年　　3 　　月　　16　　日
                  民事第一庭法　　　官　楊明箴
以上正本證明與原本無異。
本裁定不得抗告。
中　　華　　民　　國　　111 　年　　3 　　月　　16　　日
                            書　記　官　劉亭筠